【裁判字號】    97,交抗,147
【裁判日期】    970229
【裁判案由】    違反道路交通管理處罰條例
【裁判全文】
臺灣高等法院交通事件裁定             97年度交抗字第147號
抗  告  人
即受處分人  甲○○
上列抗告人因違反道路交通管理處罰條例案件，不服臺灣士林地
方法院96年度交聲字第1626號，中華民國96年12月24日裁定（交
通部公路總局台中區監理所96年11月23日中監違字第裁60-A0000
0000號裁決書），提起抗告，本院裁定如下：
    主  文
抗告駁回。
    理  由
一、原裁定略以：本件抗告人即受處分人甲○○於民國96年9 月
    24日8時9 分許，駕駛車號HY-0843號自小客車，行經限速50
    公里之台北市○○街，為警測得其行車時速達68公里，原處
    分機關乃依道路交通管理處罰條例第40條、第63條規定裁處
    受處分人罰鍰新台幣1600元，並記違規點數1 點。受處分人
    雖辯稱：舉發地點既未有速限標誌之號誌牌，無法使人得知
    速限之範圍云云，然駕駛人行經無速限標誌者之路段，行車
    時速不得超過50公里，此為道路交通安全規則第93條第1 項
    第1 款所明定，亦為駕駛人所應知之事項，參以受處分人復
    不否認有於前揭時地駕駛車輛時速達68公里等情，堪認受處
    分人確有上開超速之違規。至於本件員警雖係以移動式測速
    器進行採證，然衡以員警確有依規定於100 公尺前設立移動
    式「前有測速照相請依速限行駛」之黃底黑邊黑字之警告性
    質告示牌，此有臺北市政府警察局中山分局96年11月12日北
    市警中分交字第09634012800號函及該告示牌現場照片1幀在
    卷可參，而道路交通管理處罰條例第7條之2第3 項復未規定
    除上開告示牌之外，尚須同時設置限速之禁制標誌，故本件
    縱未同時於告示牌附設限速標誌，亦無違法可言，是受處分
    人上開所辯，尚無足取。因認原處分機關之裁罰，於法並無
    未當，而駁回其聲明異議等語。
二、抗告意旨略謂：本件員警以非固定式科學儀器取得採證照片
    ，然該舉發地點，於舉發之際並未設置有速限50公里之速限
    標誌，而係事後始行加設；原該處之速限，依舉發地點往前
    至少100 公尺處所設置之「前有測速照相」告示牌上所加設
    之速限標誌，其速限乃70公里，是受處分人行車時速僅68公
    里，根本無超速情事，爰依法提起抗告云云。
三、經查：
  (一)按行車速度，依速限標誌或標線之規定，無速限標誌或標線
    者，行車時速不得超過50公里。但在未劃設車道線、行車分
    向線或分向限制線之道路，或設有快慢車道分隔線之慢車道
    ，時速不得超過40公里，此道路交通安全規則第93條第1 項
    第1 款定有明文。換言之，速限標誌的劃設，立法者原則上
    賦予主管機關有設置與否之裁量權，僅於主管機關未設置速
    限標誌時，設有駕駛人之行車時速不得超過50公里之通則性
    規範，是縱主管機構未設置有速限標誌，駕駛人依規定仍受
    有行車速限之限制，要不得以行車路段未經設置速限標誌為
    由，而免其責任。至於道路交通管理處罰條例第7條之2 第3
    項所稱在一般道路須至少於100 公尺前，應明顯標示有以科
    學儀器取得證據之告示牌之規定，旨在期使員警舉發程序得
    以公開、透明，故特別要求踐行告知義務而已，並無明文規
    範主管機關有應同時設置速限標誌之義務，是主管機關於設
    置告示牌之處所縱未同時設有速限標誌，乃其裁量權行使與
    否之範疇，本非法院所得審究。
  (二)本件受處分人駕駛車號 HY-0843號自小客車，行經台北市○
    ○街時，為警測得其行車時速達68公里等情，業有採證照片
    在卷可參，復為受處分人所不否認。雖受處分人辯稱該處時
    速限制為70公里，並非50公里云云，然依受處分人所陳，該
    標示70公里之速限標誌，係位於提頂大道2 段與基湖路交岔
    口附近，該速限標誌地點距舉發地點約有6 公里之距離等語
    ，此有本院公務電話查詢紀錄表可參，顯見受處分人所稱70
    公里之行車速限，與舉發地點相距已遠，且非設置於本件舉
    發路段上，揆諸上開說明，該舉發路段既未設有速限標誌，
    即應依道路交通安全規則第93條第1項第1款之規定，以時速
    50公里作為行車時速，要不得逕自援以其他路段之速限標誌
    ，而排除上開規定之適用，因認受處分人上開所辯，要難採
    信。至於受處分人所稱該舉發路段前設立之告示牌，未同時
    加設速限標誌，顯有行政怠惰一節，惟道路交通管理處罰條
    例第7條之2第3 項並未同時規範主管機關有同時設置速限標
    誌之義務，縱事後主管機關予以加設，此係屬裁量權行使之
    結果，尚難因此推認之前未予設置之行為即屬違法，受處分
    人所稱，應係誤解法令所致。綜上，因認本件抗告為無理由
    ，應予駁回。
據上論斷，應依道路交通案件處理辦法第26條，刑事訴訟法第41
2 條，裁定如主文。
中    華    民    國    97    年    2     月    29    日
                  刑事第二庭審判長法  官  呂丹玉
                                  法  官  李麗玲
                                  法  官  林恆吉
以上正本證明與原本無異。
不得再抗告。
                                  書記官  陳盈璇
中    華    民    國    97    年    3     月    4     日


司法院資訊處製作；財團法人民間司法改革基金會備份。
